【裁判字號】    98,交聲,1009
【裁判日期】    980416
【裁判案由】    聲明異議
【裁判全文】
臺灣臺中地方法院交通事件裁定        98年度交聲字第1009號
原處分機關  交通部公路總局臺中區監理所豐原監理站
異  議  人
即受處分人  甲○○
上列受處分人因違反道路交通管理處罰條例案件，對於交通部公
路總局臺中區監理所豐原監理站於民國98年3月16日所為之裁決
（豐監稽違字第裁63－HD0000000號裁決書）聲明異議，本院裁
定如下：
    主  文
原處分撤銷。
甲○○，不罰。
    理  由
一、原處分機關略以：異議人即受處分人甲○○駕駛車牌號碼OY
    －3582號自用小客車，於民國97年12月4日9時48分在臺中縣
    大雅鄉○○路段，因「在設有禁止停車標誌、標線之處所停
    車」之違規，為臺中縣警察局豐原分局員警以其有違反道路
    交通管理處罰條例第56條第1項第4款規定之行為，而以中縣
    警交字第HD0000000號舉發違反道路交通管理事件通知單當
    場製單舉發。原處分機關於98年3月16日，依違反道路交通
    管理處罰條例第56條第1項第4款之規定，裁處罰鍰新台幣
    900元等語。
二、本件受處分人聲明異議意旨略以：伊於97年12月4日早上意
    外受傷，因血流如注乃自行駕駛OY－3582號自用小客車前往
    醫院急診室（手術縫皮，有醫生診斷證明），當時只顧生命
    安危，心急下才違規，是否看在情理法份上給予免罰，爰聲
    明異議等語。
三、經查，本件受處分人駕駛車牌號碼OY－3582號自用小客車，
    於上開時、地，因在設有禁止停車標線之處所停車之違規，
    為臺中縣警察局豐原分局員警以其有違反道路交通管理處罰
    條例第56條第1項第4款規定之行為舉發違規等情，此有違規
    採證照片1張、HD0000000號舉發通知單一紙及豐監稽違字第
    裁63－HD0000000號裁決書一份等在卷可稽，受處分人不爭
    執違規事實，而以伊係為至醫院急診，而於禁止停車處所停
    車等語置辯，經查：
(一)、按「因避免自己或他人生命、身體、自由、名譽或財產之緊
    急危難而出於不得已之行為，不予處罰。但避難行為過當者
    ，得減輕或免除其處罰」，行政罰法第13條明文，是以行為
    人符合上開「緊急避難」規定而阻卻行政罰違法性之前提要
    件，乃在於行為當時存在「自己或他人生命、身體、自由、
    名譽、財產之緊急危難」等情狀，且行為人採取之避難行為
    須「出於不得已」之必要、適當手段，始克當之，其中所謂
    不得已之行為，須其行為之取捨只此一方，毫無選擇之餘地
    ，或選擇可能性者而言，若緊急危難發生之際，尚有其他方
    法可以避免危害者，即難謂符合不得已之要件（最高法院92
    年度台上字第4500號、94年度台上字第571號刑事判決參照
    ）。
(二)、受處分人辯稱伊係為至醫院急診，而於禁止停車處所停車等
    語，本院依職權函詢清泉綜合醫院，受處分人係因左中指外
    傷併皮膚缺損施行補皮手術，於97年12月4日上午9時7分至
    外科門診號就醫，9時45分入開刀房施行補皮手術，10時35
    分出開刀房，10時45分批價領藥後離開醫院，且該院未提供
    病患停車處所，此有清泉綜合醫院98年3月31日清泉字第980
    040號函1份在卷可稽（本院卷第20頁以下），本案受處分人
    違規時間係9時48分，其時受處分人正於開刀房施行手術中
    ，受處分人因自己身體受傷之緊急危難至醫院就診，復因醫
    院未有無病患停車之區域，甚難苛求受處分人尋找合法停車
    處所並停放妥當後，始進醫院進行診療，則受處分人將車輛
    停放於禁止停車路段係一毫無選擇之不得已行為，故本案受
    處分人因傷至醫院而於禁止停車處所停車之行為，係屬避免
    自己身體緊急危難而出於不得已之行為，應符合行政罰法第
    13條前段緊急避難之要件。
四、綜上所述，受處分人於上揭時、地，雖有在設有禁止停車標
    線之處所停車之違規，然係為至醫院急診不得已之緊急避難
    結果，顯因緊急情況之不得已特殊事由所致。是以本件受處
    分人雖有上開違規行為，然因有緊急之情事，如以處罰難免
    過苛。是受處分人之辯解尚非無據，原處分未予詳查，遽予
    裁罰，容有未洽。本件異議為有理由，原處分應予撤銷，另
    諭知受處分人不罰。
五、據上論斷，應依道路交通管理處罰條例第87條第2項，道路
    交通案件處理辦法第20條規定，裁定如主文。
中    華    民    國    98    年    4     月    16    日
                          交通法庭    法  官  洪堯讚
上正本證明與原本無異。
如不服本裁定，應於送達後5日內，向本院提出抗告狀。
                                      書記官  沈慧玲
中    華    民    國    98    年    4     月    16    日


司法院資訊處製作；財團法人民間司法改革基金會備份。
